臺灣高等法院刑事判決　　　　　　　　100年度上訴字第620號
　　上　訴　人
　　即　被　告　林界宏
上列上訴人因毒品危害防制條例案件，不服臺灣臺北地方法院99
年度訴字第1015號，中華民國100 年1 月19日第一審判決（起訴
案號：臺灣臺北地方法院檢察署99年度毒偵字第7291號），提起
上訴，本院判決如下：
    主  文
上訴駁回。
    理  由
一、按依刑事訴訟法第350 條、第361 條、第362 條、第367 條
    規定，不服地方法院之第一審判決而上訴者，須提出上訴書
    狀，並應敘明具體理由，為上訴必備之程式；其所提出之書
    狀未敘述上訴理由，或僅曾以言詞陳述上訴理由者，均應於
    上述期間屆滿後20日內補提理由書於第一審法院。第一審法
    院經形式審查，認逾期未補提上訴理由者，應定期間先命補
    正；逾期未補正者，為上訴不合法律上之程式，應以裁定駁
    回。倘已提出上訴理由，但所提非屬具體理由者，則由第二
    審法院以上訴不合法律上之程式，判決駁回。而所謂具體理
    由，必係依據卷內既有訴訟資料或提出新事證，指摘或表明
    第一審判決有何採證認事、用法或量刑等足以影響判決本旨
    之不當或違法，而構成應予撤銷之具體事由，始克當之（例
    如：依憑證據法則具體指出所採證據何以不具證據能力，或
    依憑卷證資料，明確指出所為證據證明力之判斷如何違背經
    驗、論理法則）；倘僅泛言原判決認定事實錯誤、違背法令
    、量刑失之過重或過輕，而未依上揭意旨指出具體事由，或
    形式上雖已指出具體事由，然該事由縱使屬實，亦不足以認
    為原判決有何不當或違法者（例如：對不具有調查必要性之
    證據，法院未依聲請調查亦未說明理由，或援用證據不當，
    但除去該證據仍應為同一事實之認定），皆難謂係具體理由
    ，俾與第二審上訴制度旨在請求第二審法院撤銷、變更第一
    審不當或違法之判決，以實現個案救濟之立法目的相契合，
    並節制濫行上訴（最高法院97年度台上字第892 號判決意旨
    參照）。又第二審法院認為上訴書狀未敘述理由，依刑事訴
    訟法第367 條但書規定，始應定期間命其補正。如認上訴書
    狀已敘述理由，但其理由非屬具體，其所為上訴，即不符上
    訴之法定要件，自得逕行判決駁回，無定期命補正問題（最
    高法院97年度台上字第3599號判決要旨參照）。
二、本件原判決略以：
  (一)被告林界宏明知愷他命（俗稱K 他命）係毒品危害防制條例
    第2 條第2 項第3 款所規定之第三級毒品，非經許可不得販
    賣或持有，竟於民國99年3 月13日為警查獲前某日，在不詳
    地點，向真實姓名不詳之人購入愷他命2 包，並於購入後基
    於販賣之意圖而持有之。嗣於99年3 月13日凌晨零時10分許
    ，駕駛車號3230-HN 號自用小客車，攜帶前開愷他命2 包行
    經臺北市中山區○○○路、錦州街口時，經警臨檢查獲，並
    扣得第三級毒品愷他命2 包（合計毛重201.92公克，合計驗
    餘毛重201.76公克）。案經臺北市政府警察局中山分局報告
    臺灣臺北地方法院檢察署檢察官偵查起訴。
  (二)訊據被告林界宏固坦承持有2 包愷他命之事實，惟矢口否認
    有何意圖販賣而持有第三級毒品愷他命之犯行，辯稱：伊在
    偵查時有向檢察官反應過，警察當時秤重只有1 百多公克，
    且伊有跟檢察官說伊買愷他命是要自己吃的，完全沒有想要
    賣，伊在警察局時是說：就算我想要賣，也不知道要賣誰；
    再警察製作筆錄時對伊稱：你說沒有要販賣的意思，檢察官
    不會相信，叫伊要怎麼講，筆錄做完後，警員說沒有錄到音
    ，才重新錄音云云。然查：
  1.員警查獲被告持有之2 包愷他命後拍照存證，經原審提示予
    被告辨認，被告供稱：照片上之2 包愷他命確為伊遭查獲之
    愷他命（原審99年7 月30日準備程序筆錄），且證人即員警
    周治國亦於原審審理時證稱：如照片所示的這兩包毒品，我
    有看到等語（原審99年12月8 日審判筆錄），而經原審調取
    扣案之愷他命2 包，其外觀與前開照片上所示完全相同，並
    製有勘驗扣案愷他命之筆錄在卷可按（原審99年12月8 日審
    判筆錄），足認本件扣案之毒品確為被告遭查獲時扣得之愷
    他命無疑。而該2 包愷他命經送內政部警政署刑事警察局鑑
    定，2 包愷他命合計驗前毛重為201.92公克，有內政部警政
    署刑事警察局鑑定書（偵卷第39頁）在卷可稽，是被告持有
    之愷他命2 包總毛重應為201.92公克無訛，員警於查獲後所
    記載秤重之重量（毛重104公克，淨重103公克）應係錯誤。
    被告雖於原審審理時改稱：現在看起來好像沒有那麼大包等
    語，核屬空言否認，所辯無足採信。
  2.被告持有之愷他命2 包，驗前總毛重201.92公克（包裝塑膠
    袋總重約2.46公克），取0.16公克鑑定用罄，純度約百分之
    98，2 包驗前總純質淨重約195.47公克，有內政部警政署刑
    事警察局鑑定書（偵卷第39頁）在卷可稽。經查，依據美國
    司法部全國藥物情報中心2004年7 月公報記載，口服方式施
    用愷他命40至75毫克時有輕微幻覺，200 毫克以上有身體解
    離感及瀕臨死亡之幻覺。另依據Disposition of Toxic Dru
    gs and Chemicals in Man 一書第五版記載，有三名成人使
    用Ketamine靜脈注射或肌肉注射900 至1,000 毫克後致死之
    案例，有行政院衛生署管制藥品管理局97年11月3 日管檢字
    第0970010851號函可資參照，另據學者研究指出藥物濫用者
    一般施用之愷他命劑量為50毫克，鼻吸使用劑量為60至100
    毫克，亦有行政院衛生署管制藥品管理局97年10月2 日管檢
    字第0970009654號函可供參考。被告持有之2 包愷他命經內
    政部警政署刑事警察局秤重，驗前總毛重達201.92公克（包
    裝塑膠袋總重約2.46公克），其純度約百分之98，純質淨重
    高達195.47公克，亦即被告所持有之毒品每公克即含有980
    毫克之純質愷他命，依照前開函文所述人體施用愷他命可能
    致死之900至1,000毫克之用量計算，被告持有之上開愷他命
    亦得以施用199 次，而依藥物濫用者一般施用之愷他命劑量
    （鼻吸方式）60至100 毫克計算，被告持有之淨重199.46公
    克愷他命甚至可施用1,954 次至3,257 次（純質淨重195.47
    公克×1,000÷100＝1,954.7 ，195.47公克×1,000÷60＝
    3,257.8 ），足見其所有之愷他命數量極為龐大，顯非僅供
    自己施用可以施用完畢之數量。又被告於原審審理時供稱：
    伊有施用愷他命的習慣，將愷他命捲到煙裡面吸用，平均一
    天可以抽到2 包，最多可以3 包，1 包香煙有20支香煙，1
    公克愷他命大概可做4、5支煙捲等語（原審100 年1 月5 日
    審判筆錄），則依被告供述之施用量，每天約施用40支至60
    支愷他命香煙，需要10至15公克之愷他命，其每日施用之愷
    他命純量高達9,800 毫克至14,700毫克（10×0.98×1,000
    ＝9,800，15×0.98×1,000＝14,700），顯然足以致人於死
    ，堪認其上開供述並非可採。又被告於偵查中供稱：扣案2
    包愷他命伊可以用1 個多月（99年5 月7 日偵查筆錄，偵卷
    第47頁），依照其所供述之施用時間計算（195.47÷60日×
    1,000＝3,257.8毫克），該每日施用量亦足以致死。綜上，
    被告供述矛盾百出，與事實不符，其供稱所持有之愷他命係
    供自己施用，顯難採信。
  3.被告先於原審審理時辯稱：我在警察局的時候是說就算我想
    要賣，也不知道要賣誰，我沒有在警察局的時候說有想要賣
    ，後來移送的時候，在偵查庭的時候我也是這樣的回答等語
    （原審99年7 月30日準備程序筆錄），嗣經原審勘驗被告之
    警詢筆錄及偵查筆錄，被告於警詢及偵查中均供承：有想要
    賣一情（原審99年11月5 日、99年11月12日準備程序筆錄）
    ，被告前開辯解顯與實情不符。
  4.被告供稱：伊是向綽號「阿正」之人購買愷他命，都是撥打
    0000000000給他（99年3 月13日警詢筆錄，偵卷第8 頁），
    嗣於偵查中供稱：99年3 月12日中午用公共電話打電話給阿
    正，問他何時有空，他說晚上才有空，所以約晚上11點半在
    錦州街、新生北路交易等語（99年5 月7 日偵查筆錄，偵卷
    第47頁），再被告於原審審理時供稱：我跟阿正是在酒店認
    識的，之前阿正都叫我打0960的電話，那天我打他電話打不
    通，我就跑去他上班的酒店那裡，泊車小弟幫我去叫他等語
    （原審100 年1 月5 日審判筆錄），數次之供述內容互不符
    合，且被告所供稱阿正使用之0000000000號電話於99年3 月
    12日並無與任何電話通話之紀錄，此有0000000000號行動電
    話雙向通聯紀錄在卷可佐（偵卷第60頁），足認被告前開供
    詞顯非實在。
  5.綜上，被告辯解上開愷他命係供自己施用，以及購入愷他命
    之時間、對象、過程均非可採。被告於99年3 月13日凌晨駕
    駛車輛攜帶巨量之愷他命，既非甫購得愷他命，所購得之愷
    他命數量龐大，已非個人所能施用，其具有販賣意圖足可認
    定。本件事證明確，被告犯行洵堪認定。
  (三)因認本件被告所為，係犯毒品危害防制條例第5 條第3 項之
    意圖販賣而持有第三級毒品罪。被告前於95年間，因過失傷
    害案件，經台灣高等法院以95年度交上訴字第88號判處有期
    徒刑5 月確定，因公共危險案件，經台灣板橋地方法院以94
    年度交訴字第80號判處有期徒刑1 年確定，嗣經減刑暨定應
    執行之刑為有期徒刑7 月，於98年10月19日易科罰金執行完
    畢，有台灣高等法院被告前案紀錄表在卷可按，其受有期徒
    刑之執行完畢後，5 年以內故意再犯本件有期徒刑以上之罪
    ，為累犯，依刑法第47條第1 項之規定加重其刑。爰審酌被
    告有公共危險前科，否認犯行，所持有之愷他命數量龐大，
    對於社會秩序之危害甚大等一切情狀，認檢察官具體求處有
    期徒刑7 年尚屬過重，乃量處有期徒刑4 年6 月。又毒品危
    害防制條例對於意圖販賣而持有之第三級毒品之沒收，並無
    特別規定，應回歸刑法之適用，而依毒品危害防制條例第11
    條之1 第1 項規定，無正當理由不得擅自持有第三級毒品，
    則第三級毒品係屬違禁物，應依刑法第38條第1 項第1 款之
    規定沒收之（最高法院96年度台上字第728 號、第884 號判
    決意旨參照）。是扣案之第三級毒品愷他命2 包（合計驗餘
    毛重201.76公克）係屬違禁物，用以盛裝愷他命之外包裝袋
    2 個，沾染愷他命而無法全部析離，應併同愷他命一併依刑
    法第38條第1 項第1 款沒收之。
三、本件上訴人即被告林界宏不服原判決，於民國100 年2 月9
    日提起第二審上訴，上訴理由略以：被告並無販賣毒品之意
    圖，且於原審審理中曾要求調查證據，惟相關單位無法提供
    ，被告實難信服云云。惟查：原審判決於理由內已詳敘說明
    被告持有之愷他命數量極為龐大，顯非個人所能施用完畢，
    且被告於警詢及偵查中均已供承有想要賣等情，另被告所供
    於99年3 月12日晚上向綽號「阿正」之人購買愷他命之說詞
    顯非實在，而被告於99年3 月13日凌晨駕駛車輛攜帶巨量之
    愷他命，既非甫購得愷他命，該數量亦非個人所能施用，被
    告具有販賣意圖足可認定。原審判決既已詳細記載認定被告
    犯罪之證據及理由，並已審酌關於刑法第57條科刑之一切情
    狀，在適法範圍內行使其量刑之裁量權，核無違法或不當之
    情形。被告上訴意旨，僅空言泛稱並無販賣毒品之意圖，惟
    對於原審判決究有何具體事由，致判決不當或違法，並無一
    語涉及，顯未依據卷內既有訴訟資料或提出新事證，指摘或
    表明原審判決有何採證認事、用法或量刑等足以影響判決本
    旨之不當或違法，或足以影響原判決，構成應撤銷之具體事
    由（最高法院97年度台上字第3037號判決意旨參照），與刑
    事訴訟法第361 條第2 項「上訴書狀應敘述具體理由」之規
    定不符。揆諸上開說明，其上訴不合法律上之程式，應予駁
    回，並不經言詞辯論為之。
四、據上論斷，應依刑事訴訟法第367 條前段、第372 條，判決
    如主文。
中    華    民    國    100    年    2    月    24    日
                  刑事第十四庭審判長法  官  陳志洋
                                    法  官  謝靜慧
                                    法  官  遲中慧
以上正本證明與原本無異。
如不服本判決，應於收受送達後十日內向本院提出上訴書狀，其
未敘述上訴之理由者並得於提起上訴後十日內向本院補提理由書
（均須按他造當事人之人數附繕本）。「切勿逕送上級法院」。
                                    書記官  張淑華
中    華    民    國    100    年    2    月    24    日
附錄：本案論罪科刑法條全文
毒品危害防制條例第5條
意圖販賣而持有第一級毒品者，處無期徒刑或 10 年以上有期徒
刑，得併科新臺幣 7 百萬元以下罰金。
意圖販賣而持有第二級毒品者，處 5 年以上有期徒刑，得併科
新臺幣 5 百萬元以下罰金。
意圖販賣而持有第三級毒品者，處 3 年以上 10 年以下有期徒
刑，得併科新臺幣 3 百萬元以下罰金。
意圖販賣而持有第四級毒品或專供製造、施用毒品之器具者，處
 1 年以上7 年以下有期徒刑，得併科新臺幣 1 百萬元以下罰金
。